【裁判字號】    92,簡上,394
【裁判日期】    920930
【裁判案由】    妨害兵役
【裁判全文】
臺灣高雄地方法院刑事判決                        九十二年度簡上字第三九四號
    上  訴  人  甲○○
    即  被  告
右列被告因妨害兵役案件，不服本院簡易庭中華民國九十二年六月三十日九十二年度
簡字第二三一九號第一審簡易判決（聲請簡易判決處刑案號：臺灣高雄地方法院檢察
署九十二年度偵字第一九六四號），提起上訴，本院合議庭第二審判決如左：
    主  文
上訴駁回。
    事實及理由
一、本案經本院審理結果，認第一審判決上訴人即被告甲○○違反妨害兵役治罪條例
    第十條第三項、第一項第三款之罪，而依同條例第六條第一項規定論斷，並判處
    有期徒刑三月，及諭知易科罰金之折算標準，認事用法及量刑均無不當，應予維
    持，並引用第一審判決書（含聲請簡易判決處刑書）記載之事實、證據及理由（
    如附件）。
二、上訴意旨略以：（一）被告並非故意避免教育召集，被告係因在外工作，未收到
    召集令，始未前往指定地點報到，（二）原判決量刑過重等情；爰請求撤銷原判
    決，更為適當之判決。
三、惟（一）按居住處所遷移無故不依規定申報，並非專指遷出戶籍而不為遷入之登
    記而言，凡屬後備軍人，祇須不按址居住，復不依規定申報其所在，致使召集令
    無法送達，而無正當理由者，其罪即已成立，縱令其遷移居住處所並無逃避兵役
    之本意，但其此等行為，如致召集令無法送達時，即以意圖避免召集論，此觀諸
    修正前妨害兵役治罪條例第十一條第三項及第一項第三款之規定自明（最高法院
    八十五年台上第五一二七號判決參照）。本件被告原住高雄縣林園鄉○○村○○
    路一五二號，迄九十一年一、二月間搬離上址而未依規定申報其所在，此均經被
    告自承在卷，是以，參諸前開說明，被告所為自屬「居住處所遷移，無故不依規
    定申報者」無訛，從而，被告執此指摘原判決不當，顯屬無據，（二）次按法官
    於有罪判決中，究應如何量處罪刑，為實體法賦予審理法官裁量之刑罰權事項，
    法官行使此項裁量權，自得依據個案情節，參諸刑法第五十七條所定各款犯罪情
    狀之規定，於該法定刑度範圍內，基於合義務性之裁量，量處被告罪刑。本院以
    為，量刑之裁量權，乃憲法所保障法官獨立審判之核心，法院行使此項裁量權，
    亦非得以任意或自由為之，仍應受一般法律原理原則之拘束，即仍須符合法律授
    權之目的、法律秩序之理念、國民法律感情及一般合法有效之慣例等規範，尤其
    應遵守比例原則及平等原則之意旨，否則即可能構成裁量濫用之違法（另參見最
    高法院八十六年度台上字第七六五五號判決）。亦即如非有裁量逾越或裁量濫用
    之明顯違法情事，自不得擅加指摘其違法或不當，即使上級法院對下級法院裁量
    權之審查，亦應同此標準，此不僅在保障法官不受任何制度外之不當干涉，更保
    障法官不受制度內的異質干涉，此方符憲法第八十條所宣示獨立審判之真義。原
    審既已參酌刑法第五十七條所列各款情形予以量刑，是其量刑已屬妥適，自不得
    僅因上訴人所稱量刑過重即認原審刑罰裁量權之行使有何違法不當之處。
    綜上，上訴意旨請求撤銷原判決，均無理由，應予駁回。
據上論結，應依刑事訴訟法第四百五十五條之一第一項、第三項、第三百七十三條、
第三百六十八條，判決如主文。
中      華      民      國    九十二    年      九      月     三十     日
                              臺灣高雄地方法院刑事第十五庭
              審判長法  官 李淑惠
                                        法  官 林俊寬
                                        法  官 黃呈熹
右正本證明與原本無異。
不得上訴。
                                        書記官 梁瑜玲
中    華    民    國      九十二      年      九      月      三十      日
【附錄本判決論罪科刑法條】
妨害兵役治罪條例第六條
意圖避免教育召集或勤務召集，而有下列行為之一者，處三年以下有期徒
刑：
一  捏造免役、除役、轉役或免除召集原因者。
二  毀傷身體者。
三  拒絕接受召集令者。
四  應受召集，無故逾應召期限二日者。
五  使人頂替本人應召者。
無故不參加點閱召集，或意圖避免點閱召集，而有前項第一款至第三款及
第五款行為之一者，處一年以下有期徒刑、拘役或科新臺幣九萬元以下罰
金。
國民兵為避免應召集輔助軍事勤務犯第一項之罪者，處三年以下有期徒刑
。
妨害兵役治罪條例第十條
後備軍人意圖避免召集處理有下列行為之一者，處一年以下有期徒刑、拘
役或科新臺幣九萬元以下罰金：
一  離營歸鄉無故不依規定報到，或重複申報戶籍者。
二  拒絕依規定調查，或體格檢查不到者。
三  居住處所遷移，無故不依規定申報者。
國民兵犯前項第三款之罪者，處六月以下有期徒刑、拘役或科新臺幣三萬
元以下罰金。
後備軍人犯第一項之罪或國民兵犯前項之罪，致使召集令無法送達者，以
意圖避免召集論；分別依第五條或第六條科刑。


司法院資訊處製作；財團法人民間司法改革基金會備份。
